【裁判字號】    97,消債更,962
【裁判日期】    980331
【裁判案由】    更生事件
【裁判全文】
臺灣臺北地方法院民事裁定           97年度消債更字第962號
聲  請  人
即  債務人  甲○○
送達代收人  詹豐吉律師
上列當事人聲請消費者債務清理事件，本院裁定如下：
    主  文
債務人甲○○自中華民國九十八年四月二日下午四時起開始更生
程序。
命司法事務官進行本件更生程序。
    理  由
一、按債務人不能清償債務，得依消費者債務清理條例所定更生
    程序清理其債務；債務人於消費者債務清理條例施行前，依
    中華民國銀行公會辦理消費金融案件無擔保債務協商機制，
    與金融機構成立債務協商後，因不可歸責於己之事由致履行
    顯有重大困難者，得聲請更生；法院開始更生程序之裁定，
    應載明其年、月、日、時，並即時發生效力；法院裁定開始
    更生程序後，得命司法事務官進行更生程序，消費者債務清
    理條例第3 條、第151 條第5 項、第6 項、第45條第1 項、
    第16條第1 項分別定有明文。
二、本件債務人主張：伊有不能清償債務情事，前已提出債權人
    清冊，以書面向最大債權金融機構請求共同協商債務清償方
    案，經協商成立，債務人每月應繳付新臺幣（下同）19,192
    元。惟債務人每月薪資所得22,400元，扣除每月依協商條件
    應清償之金額，僅能勉力維持生活開支，自民國95年11月間
    ，復遭僱主迫請辦理優退方案以取代資遣，致無法履行還款
    之協議，且債務人無擔保或無優先權之債務總額未逾新臺幣
    1,200 萬元，復未經法院裁定開始清算程序或宣告破產，爰
    向本院聲請更生等語，並提出財產及收入狀況說明書、協議
    書、存摺影本、財產歸屬資料清單、綜合所得稅各類所得資
    料清單、離職證明書、勞工退休金給付通知書、債務人暨其
    子戶籍謄本等影本為證。
三、經查，債務人負債總額1,267,663 元，依「中華民國銀行公
    會會員辦理消費金融案件無擔保債務協商機制」規定，與最
    大債權銀行台新銀行成立債務協商，約定自95年10月起，分
    80期利率5.88% ，每月攤還各銀行合計19,192元，協商期間
    並已正常繳款數期共459,776 元，此經台新銀行陳報在卷；
    惟債務人95年綜合所得為279,080 元，有債務人95年度綜合
    所得稅各類所得資料清單在卷足憑，其平均每月薪資約為23
    ,256 元 ，扣除債務人每月清償上述協商之月付款，僅餘4,
    064 元之生活費，已低於內政部所發佈之95年度臺灣省最低
    生活費標準9,210 元及臺北市98年度最低生活費標準14,558
    元。且債務人於95年11月間被迫退休後，雖受領739,200 元
    退休金給付，有其離職證明書附卷可稽，惟亦已用於償還債
    務及支應必要生活支出，其後靠打零工收入每月約3,000 元
    ，實已不足以負擔協商還款之條件，並須仰賴其子接濟生活
    費維生，益徵債務人謂其不能清償債務，應堪採信。準此以
    觀，債務人謂其因不可歸責之事由致無法履行還款之協議，
    尚非無據。又債務人自陳仍願負擔每月3,000 元之還款方案
    ，堪予認定其尚可於更生程序清償債務。本件復查無債務人
    有消費者債務清理條例第6 條第3 項、第8 條或第46條各款
    所定駁回更生聲請之事由存在，則債務人聲請更生，應屬有
    據，爰依首揭規定裁定如主文。
中    華    民    國    98    年    3     月    31    日
              民事第三庭    法      官  黃明發
上為正本係照原本作成
本件不得抗告
本裁定已於98年4月2日下午4時公告。
中    華    民    國    98    年    3     月    31    日
                            書  記  官  陳怡如


司法院資訊處製作；財團法人民間司法改革基金會備份。
